【裁判字號】    98,訴,38
【裁判日期】    980310
【裁判案由】    毒品危害防制條例
【裁判全文】
臺灣臺東地方法院刑事判決                98年度訴字第38號
公  訴  人  臺灣臺東地方法院檢察署檢察官
被      告  甲○○
                    11號
                    （另案在臺灣臺東監獄東成分監執行中）
上列被告因違反毒品危害防制條例案件，經檢察官提起公訴（98
年度毒偵字第18號），本院行簡式審判程序，判決如下：
    主    文
甲○○施用第一級毒品，累犯，處有期徒刑捌月。
    犯罪事實
一、甲○○前因妨害自由及公共危險案件，經臺灣桃園地方法院
    於民國91年3月15日以90年度交易字第441號分別判處有期徒
    刑4月、2月，應執行有期徒刑6月，緩刑3年確定，嗣經同院
    以91年度撤緩字第100號撤銷上開緩刑確定後，於92年6月10
    日徒刑易科罰金執行完畢，另因施用第一級毒品案件，經同
    院以94年度毒聲字第1816號裁定送觀察、勒戒後，因無繼續
    施用毒品傾向，而於95年3月7日執行觀察、勒戒完畢釋放，
    並經臺灣桃園地方法院檢察署檢察官於同年3月9日以95年度
    毒偵緝字第81號案件為不起訴處分確定，又因竊盜案件，經
    同院於94年12月30日以94年度桃簡字第2380號判處有期徒刑
    4 月確定，並於95年9月3日執行完畢，復因施用第一級毒品
    案件，經同院於95年9月1日以95年度訴字第1329號判處有期
    徒刑 8月確定，嗣經同院以96年度聲減字第2643號裁定減為
    有期徒刑4月確定，而於96年10月7日執行完畢在案，猶不知
    悔改，竟於上開觀察、勒戒執行完畢釋放後 5年內，仍基於
    施用第一級毒品海洛因之犯意，於97年5月28日上午8時許，
    在其桃園縣八德市○○路○段189巷29弄 4衖11號住處，以將
    海洛因摻入香菸內燃燒吸用之方式，施用海洛因 1次，嗣於
    同日下午 2時30分許，在同縣市○○街與廣隆街94巷口為警
    盤查，旋於同時45分許，經其同意採集尿液（檢體編號EＺ00
    000000000號）送驗後，始悉上情。
二、案經桃園縣政府警察局八德分局報由臺灣桃園地方法院檢察
    署呈請臺灣高等法院檢察署檢察長令轉臺灣臺東地方法院檢
    察署檢察官偵查起訴。
    理    由
一、本案被告甲○○所犯係死刑、無期徒刑、最輕本刑為 3年以
    上有期徒刑以外之罪，亦非高等法院管轄之第一審案件，而
    被告於本院行準備程序中就被訴事實為有罪之陳述，經告知
    簡式審判程序之旨，並聽取公訴人及被告意見後，本院合議
    庭依刑事訴訟法第 273條之1第1項規定，裁定由受命法官獨
    任進行簡式審判程序，合先敘明。
二、上揭犯罪事實，業據被告甲○○於本院審理中坦白承認，且
    其於97年5月28日下午2時45分許，為警所採集之尿液（檢體
    編號 EＺ00000000000號），經送鑑驗結果確呈嗎啡之陽性反
    應，此有台灣檢驗科技股份有限公司97年 6月30日濫用藥物
    尿液檢驗報告、桃園縣政府警察局八德分局列管毒品人口尿
    液檢體採集送驗紀錄表附卷可稽，又毒品施用後於尿液中可
    檢出其代謝物之時間，受施用劑量及頻率、施用方式、飲水
    量多寡、個人體質及其代謝情況等因素影響，因個案而異，
    海洛因一般可檢出之時間為施用後4日內，而海洛因服用後2
    4小時內經由尿液排出之量可達施用劑量之80%，此有行政院
    衛生署管制藥品管理局92年 3月10日管檢字第0920001495號
    函文可資參照；而海洛因施用入人體後，水解還原成嗎啡，
    再循嗎啡之代謝方式排出體外，已據行政院衛生署藥物食品
    檢驗局（73）藥檢壹字第 30221號函文說明綦詳；至尿液中
    是否含有海洛因等毒品之反應，經以氣相層析質譜儀（GC/M
    S） 分析方法進行確認檢驗，尿液檢體中濫用藥物或其代謝
    物之濃度高於或等於下列之濃度時，即可認定鴉片類之藥物
    存在：(一)嗎啡：300ng/ml；(二)可待因：300ng/ml，此觀
    前開檢驗報告之說明甚詳，另行政院衛生署管制藥品管理局
    90年9月13日管檢字第98064號函文亦可參照；復依法務部法
    醫研究所93年10月13日法醫毒字第0930003574號函文所載，
    海洛因經人體代謝後，在尿液中不會代謝產生可待因，但非
    法濫用之海洛因毒品在製造過程中常含有少量雜質乙醯可待
    因，乙醯可待因經人體代謝後，在尿液中會產生可待因，且
    實務上國內查獲之海洛因毒品內常摻有各種不同之物質，如
    稀釋物澱粉、興奮劑、解熱鎮痛劑、抗組織胺藥、支氣管擴
    張劑等，甚至有摻入大量可待因之案例，因此非法施用海洛
    因毒品者，在尿液中可檢出較大量之嗎啡成分及較少量之可
    待因成分。查本案前揭檢驗報告之確認檢驗，係以氣相層析
    質譜儀法進行檢驗，為目前公認較為精細之檢驗方式，一般
    尚不致產生海洛因之偽陽性反應，且係以分析物是否存在為
    準，分析結果等於或高於最低可檢濃度時，即稱之為陽性，
    而被告前揭尿液檢體之確認檢驗結果，檢出濃度分別為嗎啡
    ：56,588ng/ml，可待因：5,124 ng/ml，均高於該確認結果
    報告之最低可檢濃度，且嗎啡濃度遠高於可待因之濃度，依
    前開說明，足認被告上揭尿液中之海洛因主要代謝物嗎啡確
    呈陽性反應，要無疑義。綜上，足認被告自白與事實相符，
    事證明確，其施用海洛因之犯行，洵堪認定。又被告前曾因
    施用第一級毒品案件，經臺灣桃園地方法院以94年度毒聲字
    第1816號裁定送觀察、勒戒後，因認無繼續施用毒品之傾向
    ，而於95年3月7日執行完畢釋放，並經臺灣桃園地方法院檢
    察署檢察官於同年3月9日以95年度毒偵緝字第81號案件為不
    起訴處分確定等情，有前揭不起訴處分書、臺灣高等法院被
    告前案紀錄表、臺灣臺東地方法院檢察署刑案資料查註紀錄
    表各1份在卷可資覆按，是被告於觀察、勒戒執行完畢後，5
    年內再犯本案施用毒品之罪，自應依法論科。
三、按海洛因係屬毒品危害防制條例第 2條第2項第1款所明定之
    第一級毒品，不得持有、施用，被告甲○○既持以施用，核
    其所為，係犯毒品危害防制條例第10條第 1項之施用第一級
    毒品罪。其持有海洛因嗣進而施用之，其持有之低度行為應
    為施用之高度行為所吸收，不另論罪。又被告有如犯罪事實
    欄一所載之論罪科刑及執行情形，有前揭臺灣高等法院被告
    前案紀錄表暨臺灣臺東地方法院檢察署刑案資料查註紀錄表
    可據，其受有期徒刑之執行完畢後，5 年以內故意再犯本案
    法定刑為有期徒刑之罪，為累犯，應依法加重其刑。爰審酌
    被告不思尋求身心之正當發展，前已因施用毒品案件，經機
    關處遇勒戒完畢後，竟不知悔悟，猶因竊盜及施用毒品案件
    ，迭再受徒刑之執行已如上述，顯見其自制力薄弱，漠視法
    令禁制，仍未決心根絕毒害，亦徵其素行之不良，又施用毒
    品，非但足以導致個人之精神障礙、性格異常，甚至造成生
    命危險，而戕害一己之身心健康，且對社會秩序潛藏有高度
    之危害，本不宜輕縱，惟念及被告施用毒品之動機及目的僅
    在求一己快感，戕害己身，於他人之法益尚未生實際侵害，
    且犯後尚知坦認犯行，兼衡酌犯罪之手段、情節及其生活狀
    況、經濟情況及智識程度等一切情狀，量處如主文所示之刑
    。
據上論斷，應依刑事訴訟法第 273條之1第1項、第299條第1項前
段，毒品危害防制條例第10條第 1項，刑法第11條前段、第47條
第1項，判決如主文。
本案經檢察官乙○○到庭執行職務
中    華    民    國    98    年    3     月    10    日
                  刑事第三庭  法  官  劉正偉
以上正本證明與原本無異。
如不服本判決應於收受本判決後10日內向本院提出上訴書狀（須
附繕本）。「切勿逕送上級法院」。
                              書記官  王君雄
中    華    民    國    98    年    3     月    10    日
附錄論罪科刑法條全文：
毒品危害防制條例第10條第1項：
施用第一級毒品者，處6月以上5年以下有期徒刑。


司法院資訊處製作；財團法人民間司法改革基金會備份。
